臺灣彰化地方法院民事裁定　　　　　　 100年度事聲字第94號
異　議　人　台新國際商業銀行股份有限公司
即債權人
法定代理人　蔡榮棟
相　對　人
即　債務人　蕭智註
代　理　人　蔡嘉容律師
上列當事人間聲請消費者債務清理條例事件，異議人對於本院司
法事務官於民國100年10月20日所為100年度司執消債更字第16號
裁定聲明異議，本院裁定如下：
    主  文
原裁定廢棄。
    理  由
一、按關於更生或清算之程序，除本條例別有規定外，準用民事
    訴訟法之規定，消費者債務清理條例第15條定有明文。次按
    當事人對於司法事務官處理事件所為之終局處分，得於處分
    送達後10日之不變期間內，以書狀向司法事務官提出異議；
    司法事務官認前項異議有理由時，應另為適當之處分，認異
    議為無理由者，應送請法院裁定之；法院認第1項之異議為
    有理由時，應為適當之裁定，認異議為無理由者，應以裁定
    駁回之，民事訴訟法第240條之4第1項前段、第2項、第3項
    分別規定明確。經查，本院司法事務官於民國100年10月20
    日所為之100年度司執消債更字第16號民事裁定，已於同年
    10月25日送達異議人即債權人台新國際商業銀行股份有限公
    司，有本院送達證書1件附卷可憑（參本院100年度司執消債
    更字第16號卷第169頁），異議人於100年10月27日提出異議
    ，經司法事務官認異議無理由而送請本院裁定，符合上開法
    律規定，合先敘明。
二、異議意旨略以：本件中國信託商業銀行書面陳述本件更生方
    案「尚非無疑」，依文義解釋即為有所疑慮，且該公司於說
    明第7項表示應限制債務人生活程度之用語，亦僅在說明如
    鈞院認可更生方案，應於認可裁定尚為債務人生活程度限制
    ，實無消極同意更生方案之意；況債權人未為明確之意思表
    示，應發函探求當事人真意；另本案對債務人所提之更生方
    案未實質審查支出收入是否合理，有失偏頗草率，實難謂公
    允，爰請求廢棄原裁定等語。
三、按法院得將更生方案之內容及債務人財產及收入狀況報告書
    通知債權人，命債權人於法院所定期間內以書面確答是否同
    意該方案，逾期不為確答，視為同意。同意及視為同意更生
    方案之已申報無擔保及無優先權債權人過半數，且其所代表
    之債權額，逾已申報無擔保及無優先權總債權額之2分之1時
    ，視為債權人會議可決更生方案。又更生方案經可決者，法
    院應為認可與否之裁定。消費者債務清理條例第60條第1、2
    項及第62條第1、2項分別定有明文。經查：
(一)本件債務人聲請更生後，經本院以99年度消債抗字第4號裁
    定債務人自100年5月2日下午4時開始更生程序，並命由司法
    事務官進行更生程序，有該裁定在卷可稽（參本院100年度
    司執消債更字第16號卷第2至4頁）；而債務人所提之更生方
    案，即自認可更生方案裁定確定之次月起，以1個月為1期，
    每期在15日清償新臺幣（下同）1萬9500元，分6年共72期清
    償，總計清償140萬4000元，占總債務額384萬3141元之百分
    之36.53，經本院以100年8月23日彰院賢98司執消債更字第
    16號函知各債權人，各債權人除渣打國際商業股份有限公司
    、台新國際商業銀行股份有限公司、萬榮行銷股份有限公司
    及誠第一資產管理股份有限公司業已遵期具狀表示不同意
    外，債權人兆豐產物保險股份有限公司函覆表示同意，至其
    餘債權人謝忠宏、劉晏瑞及富邦產物保險股份有限公司則均
    於100年8月29日收受通知後逾期未函覆確答是否同意，亦有
    各該債權人書狀及本院審理單等件附卷可憑（不同意部分參
    同上本院卷第133、135、136、147頁；同意部分參同上本院
    卷第156頁），是除函覆表示同意之兆豐產物保險股份有限
    公司外，其餘未依限函覆之債權人謝忠宏、劉晏瑞及富邦產
    物保險股份有限公司依前開規定，亦應視為同意。
(二)惟債權人中國信託商業銀行股份有限公司於100年9月7日具
    狀稱：「茲因債權人認為債務人所提更生方案尚非無疑，茲
    分述如下：」，並於其下理由主張債務人薪資應以7萬9583
    元認列、每月償還金額應提高至5萬9064元、清償年限應延
    長為8年，並提高還款金額等語，有該公司民事陳報狀1份在
    卷可稽（參同上本院卷第152至154頁），是依前開陳報內容
    觀之，在在均顯示該公司對於債務人所提更生方案之不認同
    ，縱全狀內並未出現「不同意」之用詞，仍難認其係未為確
    答而得視為其已同意，亦不因其事後未就認可更生方案之裁
    定聲明異議，而得認其當時之陳報狀確有同意之意。是原審
    認因債權人中國信託商業銀行股份有限公司未以書面明確表
    示「不同意」，應視為該債權人同意更生方案，故同意（兆
    豐產物保險股份有限公司）及視為同意（謝忠宏、劉晏瑞、
    富邦產物保險股份有限公司、中國信託商業銀行股份有限公
    司）之債權人已超過本件已申報無擔保及無優先權債權人之
    半數（5/ 9人），且其所代表之債權額亦逾已申報無擔保及
    無優先權總債權額之2分之1（262萬5689元/384萬3141元）
    ，而就債務人所提之更生方案逕為認可，自有未洽。
四、綜上所述，本件債權人中國信託商業銀行股份有限公司既已
    具狀表示不同意之意，則本件更生方案同意或視為同意之債
    權人未超過已申報無擔保及無優先權債權人之半數（4/9人
    ），原審適用前開規定裁定認可債務人所提之更生方案，於
    法即有違誤。異議人指摘原裁定不當，求予廢棄，非無理由
    ，爰由本院將原裁定廢棄，發回原司法事務官，更為適法之
    處理。
五、依消費者債務清理條例第15條，民事訴訟法第240條之4第3
    項，裁定如主文。
中    華    民    國   100    年    12    月    12    日
                  民事第三庭          法  官  蔡家瑜
以上正本係照原本作成。
如不服本裁定，應於裁定送達後10日內，以書狀向本院提出抗告
（須附繕本）。
中    華    民    國   100    年    12    月    13    日
                                      書記官  陳文俊